臺灣高等法院臺南分院刑事判決　　　　　九十三年度上訴字第九二號　　　　Ｇ
　　　上　訴　人　臺灣嘉義地方法院檢察署檢察官
　　　上　訴　人
　　　即　被　告　甲　○　○
　　　選任辯護人　嚴　庚　辰
右上訴人因被告違反著作權法等案件，不服臺灣嘉義地方法院九十二年度訴字第四四
五號中華民國九十三年九月二十九日第一審判決（起訴案號：臺灣嘉義地方法院檢察
署九十二年度偵字第三四九二、三五九七、四三四六號，併辦案號：九十二年度偵字
第六０八五、六一一０號），檢察官及被告分別提起上訴，本院判決如左：
      主      文
原判決撤銷。
甲○○連續明知為未得商標權人同意，於同一商品，使用相同之註冊商標之商品而販
賣，累犯，處有期徒刑陸月，併科罰金新台幣伍萬元，有期徒刑如易科罰金，以參佰
元折算壹日；罰金如易服勞役，以新台幣玖佰元即銀元參佰元折算壹日。扣案如附表
二（含附表(一)、(二)、(三)）所示之物品均沒收。
      事      實
一、甲○○前於民國九十一年間，因妨害風化案件，經臺灣嘉義地方法院以九十一年
    度簡字第九一八號判決判處有期徒刑四月確定，於同年九十一年十月三日易科罰
    金執行完畢。
二、甲○○係設於嘉義縣民雄鄉文隆村山腳一之二十九號「龍田企業社」之負責人，
    明知如附表一所示商標，業經如附表一所示之公司向我國申請登記註冊領有商標
    註冊證，分別係如附表一所示專用權人享有商標權（其商標名稱、圖樣、文字、
    專用權人、註冊號數及專用期限等事項，均詳如附表一所載），並明知如附表二
    所示之運動鞋、香水及皮件等商品，乃均係他人未得附表一所示之商標權人同意
    ，於同一商品，使用相同之註冊商標，不得販賣或輸入。竟意圖營利並基於概括
    之犯意，先於九十一年十一月間，前往大陸地區，以新臺幣（下同）一百九十萬
    元價格，購入數量不詳而相同於如附表二所示之運動鞋一批，輸入臺灣地區後，
    隨即於龍田企業社，以進價加二成之價格，連續多次出售並交付予不特定之人；
    又於九十二年二月二十六日，在中國大陸地區浙江省義烏市，向某廠商訂購如附
    表二所示之香水、皮件，並輸入臺灣地區欲販賣營利。
三、嗣經法務部調查局嘉義縣調查站、法務部調查局航業海員調查處於九十二年四月
    十日上午九時三十分許分別在龍田企業社查獲附表二之(一)所示之物品；在台北縣
    汐止市「東亞貨櫃站」查獲附表二之(二)所示之物品，並於同年五月十二日上午十
    時四十五分許，在嘉義縣民雄鄉文隆村山腳一之一０三號，經嘉義縣警察局民雄
    分局查獲附表二之(三)所示之物品。
四、案經如附表一所示之公司告訴及法務部調查局嘉義縣調查站、嘉義縣警察局民雄
    分局分別移送報請臺灣嘉義地方法院檢察署檢察官偵查，暨法務部調查局航業海
    員調查處移送臺灣士林地方法院檢察署檢察官呈請臺灣高等法院檢察署檢察長令
    轉臺灣嘉義地方法院檢察署檢察官偵查起訴。
      理      由
壹、認定犯罪事實所憑之證據及理由
  一、右揭事實，業據上訴人即被告甲○○迭於警詢、偵審及本院審理中均坦白承認
      ，核與證人即告訴代理人劉貹岩、馮基源、戴仲懋、賴麗玉、林森敏、蔡立煇
      等人所指述之被侵害情節相符，並經證人即報關行職員高秋東、倉庫員工黃宏
      德證述無訛，且有如附表一所示商標之商標註冊證、聯合商標註冊證號資料附
      卷可稽，又查扣之附表二所示之物品，經鑑定結果，均係分別使用附表一所示
      之註冊商標而侵害附表一所示商標專用權人之仿冒品，亦有相關鑑定證明書、
      鑑定報告書、鑑價書、鑑定證明書、產品鑑定書等件可資佐證（航業海員調查
      處卷第十一至四五頁，嘉義縣調查站卷第十八至六六頁），復有搜索票、搜索
      扣押筆錄、扣押書、扣押物收據、扣押目錄表、查獲現場照片、扣押物照片、
      責付保管書、及龍田企業社營利登記資料公示查詢、龍田企業社進口報單影本
      、出貨清單（貨物裝船資料明細）等件在卷可憑（航業海員調查處卷第四六至
      七七頁，嘉義縣調查站卷第十至十七頁），此外，有查獲如附表二所示之物品
      扣案可證。
  二、綜合以上各項之補強證據，已足資擔保被告甲○○前述自白，核與事實相合，
      堪信屬實。是以，被告上開違反商標法之犯行，事證明確，應堪認定。
貳、論罪科刑之理由
  一、按商標法於九十二年五月二十八日修正，同年十一月二十八日施行，修正施行
      前商標法第六十二條第一款規定：「意圖欺騙他人，於同一商品或類似商品，
      使用相同或近似於他人註冊商標圖樣者，處三年以下有期徒刑、拘役或科或併
      科新台幣二十萬元以下罰金。」；第六十三條規定：「明知為前條商品而販賣
      、意圖販賣而陳列、輸出或輸入者，處一年以下有期徒刑、拘役或科或併科新
      臺幣五萬元以下罰金。」，修正後因文字修正且條次變更，改為第八十一條第
      一款、第三款規定：「未得商標權人或團體商標權人同意，有下列情形之一者
      ，處三年以下有期徒刑、拘役或科或併科新台幣二十萬元以下罰金：一於同一
      商品或服務，使用相同之註冊商標或團體商標者。二．．．．．．。三於同一
      或類似商品或服務，使用近似於其註冊商標或團體商標之商標，有致相關消費
      者混淆誤認之虞者。」；第八十二條則規定：「明知為前條商品而販賣、意圖
      販賣而陳列、輸出或輸入者，處一年以下有期徒刑、拘役或科或併科新台幣五
      萬元以下罰金。」。查被告於九十二年五月十二日行為後，商標法雖經修正，
      然核其所為，依行為時及裁判時之前揭修正前後法律規定，均成立犯罪，且修
      正前、後之法定刑完全相同，僅文字修正及條次變更，新法對於被告並無不利
      ，依刑法第二條第一項前段之規定，自應適用裁判時之法律。
  二、核被告甲○○明知自大陸地區輸入如附表二所示之鞋類、香水、皮件等物，係
      侵害他人商標權之仿冒品而販賣，所為係犯修正後商標法第八十二條之販賣仿
      冒商標商品罪。
  三、被告先後多次販賣仿冒商品，時間緊接，犯罪構成要件相同，顥係基於概括之
      犯意而為之，為連續犯，其於九十二年二月二十六日所購入之附表二所示之物
      品，雖尚未出售，然與上開既遂之販賣行為，係本於概括犯意之連續犯罪行為
      ，應依刑法第五十六條連續犯之規定論以既遂一罪論，並加重其刑。
  四、被告輸入如附表二之商品為販賣之前行為，不另論罪。
  五、被告前於九十一年間，因妨害風化案件，經臺灣嘉義地方法院以九十一年度簡
      字第九一八號判決判處有期徒刑四月確定，於同年九十一年十月三日易科罰金
      執行完畢，有台灣高等法院被告全國前案紀錄表及台灣嘉義地方法院檢察署刑
      案資料查註紀錄表各一件附卷可參，其於有期徒刑之執行完畢後，五年以內，
      再犯本件有期徒刑以上之罪名，為累犯，應依刑法第四十七條之規定加重其刑
      ，並依法遞加之。
參、撤銷改判之理由
  一、公訴人起訴被告甲○○販售「金霸王電視遊樂器」，並涉犯著作權法第九十三
      條第三款、第九十四條之罪部分，經查無積極證據以證明該部分犯罪（詳如後
      述），原審疏未詳查，即認被告並構成著作權法第九十三條第三款之侵害著作
      財產權罪，遽予論罪科刑，顯非適法。
  二、檢察官上訴意旨，指摘原判決有不當，雖非全有理由，然被告上訴意旨就違反
      著作權法犯行部分，否認犯罪，應屬有據（詳如後述），是以原判決既有前揭
      可議之處，自應由本院將原判決予以撤銷改判，以期適法。
    (一)爰審酌被告有前述前案記錄之品行，擔任企業社負責人之智識程度，為牟取利
      益之犯罪動機與目的，自大陸地區輸入扣案商品販賣圖利之犯罪手段，侵害商
      標專用權商品之種類繁多，被害人人數可觀，且扣案商品之數量亦不少，惟犯
      罪後態度良好，深具悔意之態度，積極與告訴人成立和解，除在台灣未設有代
      理商而未能尋求和解外，均與被害之告訴公司達成和解，有和解契約書及切結
      書等件附卷可稽，又被告於本院審理時亦表示未能和解部分，願以向公益團體
      捐款，表達其深切之悔意（本院卷第一０三、一０四頁），並於九十四年二月
      二十三日捐款五萬元予兒童暨家庭扶助基金會，有收據一紙附卷可稽等一切情
      狀，量處如主文第二項所示之刑，並諭知易科罰金及易服勞役之折算標準，以
      資懲儆。
    (二)扣案之如附表二之(一)編號一至九所示之運動鞋、附表二之(二)所示之香水、皮件
      、及附表二之(三)編號一至三所示之運動鞋等物，係被告犯商標法第八十二條之
      罪所販賣之商品，不問屬被告所有，依同法第八十三條宣告沒收。至扣案之如
      附表二之(一)編號十至十四及及附表二之(三)編號四、五所示之商品價目表、照片
      、標籤貼紙及帳單等物，為被告所有，且係供犯罪所用或供犯罪預備用之物，
      應依刑法第三十八條第一項第二款之規定宣告沒收。
肆、不另為無罪之諭知部分
  一、公訴意旨另以：被告甲○○係設於嘉義縣民雄鄉文隆村山腳一之二十九號「龍
      田企業社」之負責人，明知其於九十一年十一月間，在大陸地區廣東省國際鞋
      城攤販所見之「金霸王電視遊樂器」，其中有部分隨遊樂器附贈附有任天堂株
      式會社即日商．任天堂股份有限公司（下稱任天堂公司）向內政部申請核准取
      得著作權執照、享有著作權之軟體，亦即「ＴＥＴＲＩＳ俄羅斯方塊」、「Ｓ
      ＵＰＥＲＭＡＲＩＯＢＲＯＳ˙３超級瑪琍兄弟」等電腦程式著作，非經著作
      權人之授權，不得擅自重製、散布或意圖營利而交付，竟意圖營利並基於概括
      之犯意，先於九十一年十一月間，前往大陸地區，以每組人民幣五十元價格購
      入「金霸王電視遊樂器」一百組，輸入臺灣地區後，隨即於龍田企業社，以「
      金霸王電視遊樂器」每組三百元，連續多次出售並交付予不特定之人，並以之
      為常業。因認被告甲○○涉犯著作權法第八十七條第二款、第九十三條第三款
      、第九十四條之侵害著作財產權常業犯及刑法第二百十六條、第二百二十條、
      第二百十條之行使偽造文書罪等情。
  二、按犯罪事實應依證據認定之，無證據不得認定其犯罪事實；又不能證明被告犯
      罪者，應諭知無罪之判決，刑事訴訟法第一百五十四條第一項、第三百零一條
      第一項分別定有明文。又犯罪事實之認定，應憑真實之證據，倘證據是否真實
      尚欠明確，自難以擬制推測之方法，為其判斷之基礎；而認定犯罪事實之證據
      係指足以認定被告確有犯罪行為之積極證據而言，該項證據自須適合於被告犯
      罪事實之認定，始得採為斷罪資料，最高法院著有五十三年臺上字第六五六號
      、二十九年上字第三一０五號判例可看。且刑事訴訟上所謂認定犯罪事實所憑
      之證據，無論其為直接或間接證據，其為訴訟上之證明，均須達於通常一般之
      人均不致有所懷疑，而得確信其為真實之程度，始得據為有罪之認定，若其關
      於被告是否犯罪之證明未能達此程度，而有合理懷疑之存在，致使無從形成有
      罪之確信，根據「罪證有疑，利於被告」之證據法則，即不得遽為不利被告之
      認定，即謂證明有罪之證據倘尚未達到此一程度，而有合理懷疑存在時，即應
      為無罪之判決，亦有最高法院七十六年臺上字第四九八六號及九十二年度台上
      字第一二八號判例可稽。其以情況證據（即間接證據）斷罪時，尤須基於該證
      據在直接關係上所可證明之他項情況事實，本乎推理作用足以確證被告有罪，
      方為合法，不得徒憑主觀上之推想，將一般經驗上有利被告之其他合理情況逕
      予排除，此觀諸最高法院三十二年上字第六七號判例自明。
  三、公訴人認被告甲○○涉有違反著作權法第九十四條之罪嫌，係以查獲之「金霸
      王電視遊樂器」內附有之遊戲卡匣，有任天堂公司享有著作權之軟體「ＴＥＴ
      ＲＩＳ俄羅斯方塊」、「ＳＵＰＥＲＭＡＲＩＯＢＲＯＳ˙３超級瑪琍兄弟」
      等電腦程式著作，而正版卡匣單組軟體價值上千元，當無數組合一僅售三百元
      ，被告顯明知係仿冒品等節為論罪依據。
  四、訊據被告甲○○堅決否認有何右揭違反著作權法之犯行，辯稱：伊自大陸進口
      「金霸王電視遊樂器」係供兒童學習英語之用，遊戲機本身並未內鍵有遊戲軟
      體，伊所販賣者為遊戲機本身，不知為何其中二盒會有扣案之系爭侵害著作權
      之遊戲軟體，可能是大陸廠商漏未取走，伊根本不知情該二盒附有上開仿製軟
      體之卡匣，亦未有銷售上開仿製軟體之行為等語。是本院應審認者為：(一)被告
      是否明知該「金霸王電視遊樂器」附有侵害告訴人任天堂公司著作權之仿製遊
      戲卡匣？(二)被告是否有意圖營利而交付上開侵害著作權之仿製遊戲卡匣之行為
      ？經查：
    (一)按明知為侵害著作權之物而散布，或意圖散布而陳列或持有，或意圖營利而交
      付者，視為侵害著作權，修正前著作權法第八十七條第二款定有明文，依法文
      之意旨，須明知為侵害著作權之物乃為散布，或意圖散布而陳列或持有，或意
      圖營利而交付之行為者，始與條文規定相符，即該條款所謂【意圖營利而交付
      】，須行為人【明知為侵害著作權之物】，【交付予買受人以達其營利目的之
      行為】，始足當之。
    (二)被告於九十二年四月十日上午九時三十分許，經法務部調查局嘉義縣調查站，
      在被告所經營之龍田企業社，查獲「金霸王電視遊樂器」七十組而扣案，嗣經
      查獲人員逐一檢視上開查扣之「金霸王電視遊樂器」七十組，僅其中二組附有
      遊戲卡匣，其餘六十八組「金霸王電視遊樂器」均未含有遊戲卡匣，而該二片
      遊戲卡匣經查獲人員現場測試結果，侵害任天堂公司享有著作權之軟體「ＴＥ
      ＴＲＩＳ俄羅斯方塊」、「ＳＵＰＥＲＭＡＲＩＯＢＲＯＳ˙３超級瑪琍兄弟
      」等電腦程式著作等事實，有該調查站所制作之搜索筆錄、扣押筆錄、責付保
      管等件附卷可稽（嘉義縣調查站卷第十至十七頁），並經原審囑託嘉義縣調查
      站調查員勘驗扣案之「金霸王電視遊樂器」七十組結果，經該調查站調查員乙
      ○○於九十三年三月二日至扣案物品責付保管之所在地「龍田企業社」勘驗無
      訛，有該調查站九十三年三月三日義犯字第０九三六五００四九００號函及所
      附勘驗記錄在卷可憑（原審卷第一九三至一九四頁），堪認該部分應信屬實。
    (三)又查，證人即查獲本案及勘驗現場之嘉義縣調查站調查員乙○○於本院審理時
      到庭結證稱：勘驗時有將每一盒電視遊樂器均打開查驗，現場查獲的「金霸王
      電視遊樂器」七十盒全部用玻璃紙包裝都沒有開封，當時拆封二台裡有卡匣，
      原審法官要我們勘驗時，我們表面檢視，沒有發現遊戲卡匣在責付物品裡面，
      責付物品裡面還是用玻璃紙完整包裝等語在卷（本院卷第一００頁），核與證
      人乙○○於九十三年三月二日勘驗後，前揭函覆勘驗結果：「一經共同檢視該
      責付保管人甲○○保管之「金霸王電視遊樂器」計六十八組，除先分放予四只
      紙箱內，再就四只紙箱予以加封，於九十三年三月二日為勘驗時，該四只紙箱
      加封之封箱膠帶未遭開啟與再行加封之情事。二經共同開啟所指四只紙箱，並
      取出內裝之責付保管物品「金霸王電視遊樂器」，其數量計六十八組，亦未發
      現其包裝有遭破壞之痕跡。三各「金霸王電視遊樂器」內含鍵盤乙只，滑鼠乙
      只，變壓器乙只，學習卡匣乙只（與本案仿製遊戲卡匣不同），連接線乙條，
      操作器二只。」等情相符（原審卷第一九四頁）。又經本院於九十四年一月七
      日勘驗「金霸王電視遊樂器」之外觀包裝，該查扣之「金霸王電視遊樂器」（
      附有仿製遊戲卡匣之該二盒），係以紙盒裝，盒面上印製品名金霸王，物品名
      稱，中英文電腦學習機，並註有隨機配送通用鼠標學習卡、遊戲卡（以中文簡
      體字書寫）等語，亦有該日之勘驗筆錄及照片二幀可稽（本院卷第八０、八二
      頁）。綜上以觀，足見查獲之「金霸王電視遊樂器」僅二盒內附有仿製遊戲卡
      匣，且上開「金霸王電視遊樂器」係屬兒童學習使用之遊戲機，並未內鍵有任
      何遊戲軟體，又以紙盒包裝，僅從包裝外觀並無從知悉盒內之仿製遊戲卡匣，
      雖盒面上印製有附遊戲卡匣，但亦未言明遊戲卡匣所鍵之軟體內容，自無從知
      悉其內容物為何？，益徵被告確未能明知該「金霸王電視遊樂器」附有侵害告
      訴人任天堂公司著作財產權之仿製遊戲卡匣甚明，是被告所辯：伊大陸進口「
      金霸王電視遊樂器」係供兒童學習英語之用，遊戲機本身並未內鍵有遊戲軟體
      ，伊所販賣者為遊戲機本身，不知為何其中二盒會有扣案之系爭侵害著作權之
      遊戲軟體等語，應與事實相合，堪予採信。
    (四)再參以，查獲之「金霸王電視遊樂器」僅二盒附有仿製遊戲卡匣，已如前述，
      雖被告自大陸進口「金霸王電視遊樂器」共一百盒，查獲時尚有七十盒，已出
      售者有三十盒，然依扣案之七十盒僅二盒附有「金霸王電視遊樂器」乙節以觀
      ，則已出售之「金霸王電視遊樂器」三十盒是否亦附有仿製遊戲卡匣，非無疑
      問。況且，被告並不知悉上開「金霸王電視遊樂器」附有仿製遊戲卡匣，亦如
      上述，此外，復無證據以證明被告已販售之「金霸王電視遊樂器」亦附有仿製
      遊戲卡匣而侵害告訴人任天堂公司之著作財產權，因此，依現存證據實無法證
      明被告有意圖營利而交付上開仿製遊戲卡匣侵害著作權之行為，自不能徒憑查
      扣之二盒「金霸王電視遊樂器」各附有仿製遊戲卡匣一片，即認被告有違反著
      作權法、刑法上行使偽造文書之犯行。
  五、綜合上開證據調查結果，被告在主觀上既非明知為侵害著作權之物，客觀上復
      未能證明有交付之營利行為，即與著作權法第八十七條第二款，須行為人【明
      知為侵害著作權之物】，【意圖營利而交付予買受人以達其營利目的之行為】
      之犯罪構成要件尚屬有間，不能以該罪相繩。此外，公訴人提出之各項證據，
      均不足為被告有罪之積極證明，按公訴人就被告犯罪事實，應負舉證責任，並
      提出證明之方法，因此公訴人既就被告之犯罪事實，未能盡提出證據及說服之
      實質舉證責任，依其指出證明之方法，亦無從說服本法院以形成被告就其涉犯
      著作權法第八十七條第二款、第九十三條第三款、第九十四條之侵害著作財產
      權常業罪，及刑法第二百十六條、第二百二十條、第二百十條之行使偽造私文
      書等有罪之心證，基於無罪推定之原則，就該部分自應為被告無罪之認定，然
      公訴人既該部分與起訴並論罪部分，具有想像競合犯之裁判上一罪關係，爰不
      另為無罪之諭知。
伍、適用之法律
  一、刑事訴訟法第三百六十九條第一項前段、第三百六十四條、第二百九十九條第
      一項前段。
  二、修正後商標法第八十一條第一款、第八十二條、第八十三條。
  三、刑法第二條第一項前段、第十一條前段、第五十六條、第四十七條、第四十一
      條第一項前段、第四十二條第二項、第三十八條第一項第二款。
  四、罰金罰鍰提高標準條例第二條。
  五、現行法所定貨幣單位折算新臺幣條例第二條。
本案經檢察官張太龍到庭執行職務。
中    華    民    國      九十四      年      三     月       八        日
                                  臺灣高等法院臺南分院刑事第四庭
                                      審判長法官  鄭    文    肅
                                            法官  林    勝    木
                                            法官  蔡    美    美
右正本證明與原本無異。
檢察官如不服本判決應於收受本判決後十日內向本院提出上訴書，其未敘述上訴理由
者並得於提起上訴後十日內向本院補提理由書。
被告不得上訴。
                                      法院書記官  蔡    振    豐
中    華    民    國      九十四      年      三     月       九        日
附錄法條：
修正後商標法第八十一條：未得商標權人或團體商標權人同意，有下列情形之一者，
                        處三年以下有期徒刑、拘役或科或併科新臺幣二十萬元以
                        下罰金：
                第一款：於同一商品或服務，使用相同之註冊商標或團體商標者。
修正後商標法第八十二條：明知為前條商品而販賣、意圖販賣而陳列、輸出或輸入者
                        ，處一年以下有期徒刑、拘役或科或併科新臺幣五萬元以
                        下罰金。
